臺灣臺北地方法院行政訴訟判決　
111年度簡字第15號
                                     111年4月7日辯論終結
原      告  祁婉怡  


被      告  臺北市政府環境保護局

代  表  人  劉銘龍  
訴訟代理人  黃伯家  
            項宣銘  
            蔡旻軒  
上列當事人間廢棄物清理法事件，原告不服臺北市政府中華民國
110年11月24日府訴三字第1106105545號訴願決定，提起行政訴
訟，本院判決如下：
    主  文
原告之訴駁回。
訴訟費用由原告負擔。
    事實及理由
一、事實概要：
　㈠原告於民國110年7月1日上午6時35分許、7月7日上午6時28分
    許，在臺北市○○區○○○路00號對面希望廣場旁地面放麵包屑
    餵食野鴿，經被告所屬中正區清潔隊執勤人員巡查發現並認
    涉有違反廢棄物清理法第27條第2款規定之「餵食禽畜致污
    染地面」行為，乃於拍照採證後，當場製開110年7月1日第X
    0000000號（以下稱為第一次舉發通知）、110年7月7日第X0
    000000號（以下稱為第二次舉發通知）舉發通知單進行舉發
    ，其中第一次舉發通知由原告當場簽收，第二次舉發通知則
    為原告拒簽，嗣經郵務送達。
　㈡原告經舉發後，於110年7月20日具狀針對第二次舉發通知陳
    情表示意見，經被告於110年8月2日就第一次、第二次舉發
    一併函復，且於同日分別作成廢字第00-000-000000號（第
    一次舉發，以下稱為原處分一）、廢字第00-000-000000號
    （第二次舉發，以下稱為原處分二）裁處書（合稱為原處分
    ），依廢棄物清理法第27條第2款、第50條第3款規定，裁處
    原告罰鍰各新臺幣（下同）1,200元。原告不服，於同月6日
    提起訴願，經臺北市政府110年11月24日府訴三字第1106105
    545號訴願決定駁回，原告猶未甘服，再於111年1月20日具
    狀向本院提起本件行政訴訟。
二、本件原告主張：
　㈠訴願駁回陳述稱依現場採證照片顯示地面上仍留大量之麵包
    屑，斷章取義。還原當時現場，稽查人員躲在暗處在我灑米
    麵糧食時朝我走來並拍照存證，1人與我交談，另2人隨即走
    向鴿子覓食處，鴿子受到驚嚇飛走，地面上才留有殘食，小
    鳥盤旋後仍會回來覓食，填飽肚子是本能，可謂船過水無痕
    。
　㈡另一項說有禽流感之虞，Covid-19是人傳人，非禽獸相傳，
    若有禽流感家禽皆被勒令撲殺，張冠李戴就是要扣個帽子。
    民以食為天，禽獸也一樣，這是個都會區市民居住環境已很
    密集，空曠之地如公園少之又少，非山野之地昆蟲果實多可
    覓食，多數鴿子是被棄養的，也有很多人在餵食，為何就容
    不下人民的餵食？且公園告示牌並未提示禁止餵食鳥類，硬
    冠上「棄食污染環境」。
　㈢訴願決定書送達前2個禮拜（即110年11月10日）左右，又接
    獲被告所屬環保稽查大隊1,200元罰鍰單（應指催繳原處分
    一之通知，詳後說明），原告去電詢問告以業於110年8月23
    日繳款，對方詢問身分證字號查詢顯示電腦紀錄與繳款日差
    3日，被告未審查已建檔繳款單即再開罰單，一事兩罰。後
    於111年1月3日又接獲上開廢字第00-000-000000號裁處罰鍰
    1,200元，此為110年8月23日已繳罰單00-000-000000號後又
    往前追開一張罰款單，當初於110年11月10日左右去電詢問
    時，被告承辦人員並未告知是兩筆罰單，待111年1月3日接
    獲第3張罰單並詢問時，才被告知是兩筆罰單，又經比對發
    現00-000-000000是裁處書編號，隨後才開罰單通知繳納00-
    000-000000號，110年12月22日開立罰單00-000-000000是裁
    處書編號，且3張罰單均記載違反時間110年7月1日，一事兩
    罰等語。聲明：①訴願決定及原處分均撤銷。②訴訟費用由原
    告負擔。
三、被告則以：
　㈠查被告所屬中正區清潔隊執勤人員執行勤務時，查認原告於
    違規時間、地點，確有放置麵包屑餵食野鴿致麵包屑污染地
    面之事實。
　㈡原告主張因被告稽查人員上前取締，野鴿受驚嚇飛走，地面
    才殘留麵包屑，且公園告示牌並未提示禁止餵食鳥類云云。
    按在指定清除地區內不得有污染地面、池溏、水溝、牆壁、
    樑柱、電桿、樹木、道路、橋樑或其他土地定著物之行為，
    違反者即應處1,200元以上6,000元以下罰鍰；且被告已依廢
    棄物清理法第3條規定，公告本市指定清除地區為本市所轄
    之行政區域；揆諸廢棄物清理法第27條第2款、第50條第3款
    規定，及被告91年3月7日北市環三字第09130580801號公告
    自明。查卷附被告所屬環保稽查大隊收文號第0000000000號
    及第0000000000號陳情訴願案件簽辦查覆內容略以，因民眾
    陳情希望廣場旁常有人餵食野鴿影響環境衛生，並有禽流感
    傳染之虞，經現場稽查取締，發現行為人即原告確實有餵食
    野鴿之事實，經現場取締並告知此行為已造成環境污染後依
    法製單舉發。次依行政院環保署104年6月2日環署廢字第104
    0041373號函釋意旨略以，若民眾因餵食鴿子致污染地面影
    響環境衛生，而違反廢棄物清理法第27條第2款規定，即可
    依同法第50條第3款予以處罰。是本案既經被告執勤人員當
    場查獲原告於希望廣場旁之地面放置麵包屑餵食野鴿致污染
    地面情事，且依現場採證照片顯示，地面上仍遺留大量麵包
    屑，實已污染地面，況原告亦自承其以麵包屑餵食野鴿，其
    違規事實明確，堪予認定，依法自應受罰。原告主張，不足
    採據。
　㈢原告另主張收受第00-000-000000號裁處書後，復於111年1月
    3日接獲原告桃園市住所轉寄之第00-000-000000號裁處書，
    裁處書所載違反時間均為110年7月1日，違反一事不二罰原
    則云云。按數行為違反同一行政法上義務之規定者，應分別
    處罰之，揆諸行政罰法第25條規定自明。查被告所屬中正區
    清潔隊執勤人員於違規時間、地點，於不同時間且時間並未
    密接、二次查獲原告餵食野鴿致污染地面情事，乃依廢棄物
    清理法第27條第2款、第50條第3款規定，於110年8月2日分
    別作成原處分一、二，並於裁處書之「違反時間」欄分別載
    以「110年07月01日06時35分」及「110年7月7日06時28分」
    ，是被告就原告分別違反廢棄物清理法之違規行為，分別予
    以處罰，依前揭行政罰法第25條規定，並無違誤。次查，原
    處分均於110年8月19日送達原告所留通訊地址即臺北市○○區
    ○○○路0段00巷0號6樓，並由該送達處所接收郵件人員簽收，
    均符合行政程序法送達之規定；嗣因原告遲未繳納原處分一
    之罰鍰（原處分二因原告於110年8月31日完納而結案），且
    原處分一係由原告通訊處所接受郵件人員代為簽收而非原告
    親簽收受，被告乃認原告尚未接獲原處分一，復將原處分一
    再次郵寄至原告桃園市戶籍地址，並依行政程序法第74條第
    1項及第2項規定，於110年11月1日完成寄存送達。
　㈣從而，被告依廢棄物清理法第27條第2款、第50條第3款規定
    及違反廢棄物清理法罰鍰額度裁罰準則（以下簡稱為裁罰準
    則），審酌原告違規情節包括：污染程度（A）（A＝1）、污
    染特性（B）（B＝1）、危害程度（C）（C＝1），各處原告法
    定最低額1,200元（A×B×C×1,200＝1,200）罰鍰，並無不合，
    原處分應予維持等語。並聲明：①原告之訴駁回。②訴訟費用
    由原告負擔。
四、本件原告於110年7月1日、7月7日清晨，在臺北市中正區希
    望廣場旁地面放置麵包屑餵食野鴿，經被告所屬中正區清潔
    隊執勤人員查察舉發，嗣被告以原告2度違反廢棄物清理法
    第27條第2款規定，而依同法第50條第3款以原處分各裁處罰
    鍰1,200元等情，有採證照片、舉發通知單、原處分等附卷
    可稽（本院卷第109頁至第123頁），原告對於前述時間、地
    點以麵包屑餵食野鴿等情亦不爭執，自可採為裁判基礎。原
    告主張所放置麵包屑將為野鴿食用殆盡，本不會污染地面；
    另以舉發裁罰流程，質疑被告之裁處有一事兩罰等情，故本
    件應予審究者係為原告在地面放置麵包屑餵食野鴿，是否該
    當廢棄物清理法第27條第2款之構成要件？被告以原處分裁
    處原告，是否違反一事不二罰原則？　　
五、本院之見解：
　㈠按「在指定清除地區內嚴禁有下列行為：…二、污染地面、池
    溏、水溝、牆壁、樑柱、電桿、樹木、道路、橋樑或其他土
    地定著物。…」、「有下列情形之一者，處新臺幣1,200元以
    上6,000元以下罰鍰。經限期改善，屆期仍未完成改善者，
    按日連續處罰：…三、為第27條各款行為之一。」廢棄物清
    理法第27條第2款、第50條第3款分別定有明文。次按「依本
    法處罰鍰者，其額度應依污染程度、特性及危害程度裁處；
    其裁罰準則，由中央主管機關定之。」廢棄物清理法第63條
    之1第1項另有明文，中央主管機關行政院環境保護署（以下
    簡稱為環保署）乃於108年5月28日依前揭規定訂定並發布裁
    罰準則。依據該準則第2條第1款規定：「違反本法規定者，
    罰鍰額度除依下列規定裁處外，依行政罰法第18條第1項規
    定，應審酌違反本法義務行為應受責難程度、所生影響及因
    違反本法義務所得之利益，並得考量受處罰者之資力：一、
    行為人違反本法義務規定之行為涉及一般廢棄物者，適用附
    表一。…」，而該條附表一項次十三規定：「裁罰事實：為
    第27條各款行為之…違反條文：第27條各款…裁罰依據：第50
    條第3款…裁罰範圍：處新臺幣1,200元以上6,000元以下罰鍰
    …污染程度（A）：…㈡污染地面、池溏、水溝、牆壁、樑柱、
    電桿、樹木、道路、橋樑或其他土地定著物，A＝1～5…污染特
    性（B）：㈠自本次違反本法之日（含）回溯前1年內，未曾
    違反相同條款規定者，B=1…危害程度（C）：C＝1～2…應處罰
    鍰計算方式（新臺幣）：6,000元≧(A×B×C×1,200元)≧1,200
    元。」經核此等裁罰準則之規定，為環保署經過廢棄物清理
    法之授權，在該法第50條法定之罰鍰額度範圍內，為顧及法
    律適用的一致性及符合平等原則，利於減少爭議及行政爭訟
    成本，參照同法第63條之1第1項前段規定裁罰機關罰鍰裁量
    時，為符合比例原則所應考量的裁量基準性質的行政規則（
    行政程序法第159條第2項第2款規定參照）。核該等裁量準
    則未逾越廢棄物清理法第63條之1第1項後段之授權範圍，所
    定裁量參考事項也與該法同條項前段規定意旨相符，且未增
    加法律所無的限制或處罰，其內容亦屬客觀合理，被告自得
    作為處分依據。
　㈡廢棄物清理法第27條第2款之「污染」行為應屬舉動犯性質：
　　⒈本條款係以「污染」地面、池溏等處所為構成要件，在個
      案事實涵攝上，環保署曾於104年6月2日環署廢字第10400
      41373號函釋示認為「食物（含廚餘）餵食流浪犬尚非廢
      棄物清理法所稱之清除或處理之行為，惟行為人如於指定
      清除地區餵食致污染地面，則違反廢棄物理法第27條第2
      款『在指定清除地區內嚴禁污染地面…』之規定，依同法第5
      0條第3款規定，處新臺幣1,200元以上6,000元以下之罰鍰
      。」被告以原告放置麵包屑於地面餵食野鴿，認違反廢棄
      物清理法第27條第2款規定並依同法第50條第3款裁罰，遂
      非無據。
　　⒉原告爭執放置在地面上的麵包屑將為野鴿食用殆盡，不致
      發生污染地面問題云云，乃以廢棄物清理法第27條第2款
      須發生「污染」結果或實害，而非一有放置麵包屑行為即
      該當構成要件，法律上可理解為其主張該條款係屬「結果
      犯」性質。本院審諸同條第1款之「隨地吐痰、檳榔汁、
      檳榔渣，拋棄…瓜果或其皮、核、汁、渣…」、第7款「隨
      地便溺」等構成要件，其經棄置於地面之物體，實際上均
      可能於相當期間後分解，故從規範體系上觀察，本條各款
      所規範者，應均屬一有該構成要件行為即違規之「舉動犯
      」或「行為犯」性質，環保署前述函釋見解，遂可支持，
      原告主張麵包屑將為野鴿食用殆盡而不會污染地面云云，
      則非可採。
　㈢本件違規行為之舉發與裁罰流程的釐清：
　　⒈首查原告先後兩度於110年7月1日、7月7日為被告所屬人員
      查察並舉發有以麵包屑餵食野鴿行為，業如前述，原告上
      述2行為間既有相當時間間隔，自應各自獨立評價裁處。
　　⒉被告人員兩度舉發，均製開舉發通知單，其中針對110年7
      月1日違規之第一次舉發，單號為北市環中正罰字第X0000
      000號（本院卷第109頁），為原告當場簽收；另針對110
      年7月7日違規之第二次舉發，單號為北市環中正罰字第X0
      000000號（本院卷第113頁），因原告拒簽，嗣由被告以
      郵寄方式送達。
　　⒊原告於110年7月20日撰寫「聲明書」（訴願卷第28頁、第2
      9頁），以接獲上述第二次舉發通知而提出意見陳述，被
      告則於110年8月2日以北市環稽字第0000000000號函（本
      院卷第145頁、第146頁）回覆；另於同日製開原處分一、
      原處分二，均以郵寄方式進行送達，而於110年8月19日由
      原告設在臺北市中山區居所之大樓管理員簽收（參本院卷
      第120頁、第124頁）。按「於應送達處所不獲會晤應受送
      達人時，得將文書付與有辨別事理能力之同居人、受雇人
      或應送達處所之接收郵件人員。」行政程序法第73條第1
      項規定清楚，則上開原處分一、原處分二，可認已合法送
      達原告。
　　⒋其後被告針對原處分一，又對原告設在桃園市住所進行第
      二次送達，而於110年11月1日由管理員簽收（參本院卷第
      122頁），此為原告所稱於111年1月3日又接獲桃園市住處
      轉寄1張裁處書之緣由。按該第二次送達，僅係將原處分
      一重複寄送，並非重新實體審究原告違規情節後另為一個
      新裁罰，故被告重複寄送原處分一雖蛇足且無端滋生誤解
      ，惟對原告違規行為個數之認定尚未影響。
　　⒌至原告主張於110年11月10日前後，又接獲被告1,200元「
      罰鍰單」，經電話向被告承辦人員詢問，該承辦人員所答
      覆之入款日與原告繳款日差3日等情。對照原告起訴狀所
      附卷證，有裁處書影本2份（文號均為廢字第00-000-0000
      00號，本院卷第43頁、第45頁）、繳款單影本2份（文號
      分別為00-000-000000，第43頁；00-000-000000，第47頁
      ）、罰鍰催繳單影本（裁處書字號：廢字第00-000-00000
      0號，本院卷第49頁）；以及前述繳款單影本中，文號為0
      0-000-000000者（見本院卷第43頁），有金融機構110年8
      月23日收款戳章，而文號為00-000-000000者（見本院卷
      第47頁），載有「應繳尚欠新臺幣壹仟貳佰元整」，另有
      手寫「8/23已繳」文字，似為原告收受原處分之送達後，
      係持廢字第00-000-000000號（即原處分二）之繳款單前
      往金融機構繳交罰鍰，嗣被告因查無原處分一（廢字第00
      -000-000000號，繳款單文號同）之繳款紀錄，遂寄發通
      知催繳致生誤解。
　　⒍基於前開說明，本件原告既分別於110年7月1日、7月7日兩
      度經查獲並舉發有違反廢棄物清理法第27條第2款行為，
      嗣被告作成原處分一、原處分二，各裁罰罰鍰1,200元，
      原處分且合法送達，原告自應依原處分裁處內容繳交罰鍰
      。至於本件舉發與裁處，固因程序上有前述周折，致生原
      告混淆與誤解，惟原告違規行為個數及原處分之發布生效
      並無疑義，亦不生原告所質疑之一事兩罰問題。
六、綜上所述，原告因於前揭違規時間、地點，兩度在地面放置
    麵包屑餵食野鴿，經被告所屬執勤人員舉發違反廢棄物清理
    法第27條第2款規定，嗣被告認定原告所為該當前揭條款之
    污染地面行為，再依同法第50條第3款規定作成原處分裁罰
    ，核屬有據；又依裁罰準則暨其附表一規定，被告以原告違
    規行為之污染程度、污染特性與危害程度等，各處以最低罰
    鍰1,200元，其裁量並無不合，原處分應認尚無違誤，訴願
    決定遞予維持，亦無不當。原告猶執前詞訴請撤銷，乃無理
    由，應予駁回。
七、本件事證已臻明確，兩造其餘攻擊防禦方法均與本件判決結
    果不生影響，故不逐一論述，併此敘明。
據上論結，本件原告之訴為無理由，依行政訴訟法第98 條第1項
前段，判決如主文。　　　
中　　華　　民　　國　　111 　年　　4 　　月　　21　　日
　　　　　　　　　行政訴訟庭　法　官　吳坤芳
一、上為正本係照原本作成。
二、如不服本判決，應於送達後20日內，向本院提出上訴狀，其
    未表明上訴理由者，應於提出上訴後20日內向本院補提理由
    書（均須按他造人數附繕本），逾期未提出者，勿庸命補正
    ，即得依行政訴訟法第245條第1項規定以裁定駁回。上訴理
    由應表明關於原判決所違背之法令及其具體內容，或依訴訟
    資料可認為原判決有違背法令之具體事實。
中　　華　　民　　國　　111 　年　　4 　　月　　21　　日
　　　　　　　　　　　　　　　書記官　林妙穗